【裁判字號】    98,上訴,4886
【裁判日期】    990126
【裁判案由】    違反槍砲彈藥刀械管制條例等
【裁判全文】
臺灣高等法院刑事判決                98年度上訴字第4886號
上  訴  人  臺灣板橋地方法院檢察署檢察官
被      告  乙○○
選任辯護人  吳柏興律師
上  訴  人
即  被  告  甲○○
                      （現另案於臺灣桃園看守所羈押中）
上列上訴人因被告違反槍砲彈藥刀械管制條例等案件，不服臺灣
板橋地方法院98年度訴字第2301號，中華民國98年9月25日第一
審判決（起訴案號：臺灣板橋地方法院檢察署98年度偵字第8616
號），提起上訴，本院判決如下：
    主  文
上訴駁回。
    事  實
一、甲○○明知某姓名年籍不詳之成年人自民國96年11月28日前
    某日起，持有具殺傷力之仿BERETTA廠M9型半自動手槍製造
    之槍枝換裝土造金屬槍管改造而成之改造槍枝1支，及具殺
    傷力之口徑0點38吋之制式子彈2顆、口徑0點25吋之制式子
    彈2顆，並藏放在乙○○所經營，位在臺北縣板橋市○○路
    184巷3號之製冰工廠1樓沙發夾層內，嗣於96年11月28日晚
    間10時30分許，為警在上址查獲，並扣得上開槍、彈，於同
    年月29日晚間8時5分許，在臺灣板橋地方法院檢察署訊問室
    中，經臺灣板橋地方法院檢察署檢察官訊問時，竟意圖使真
    實犯人隱避而虛偽供稱：「上開槍彈係我在96年11月中旬某
    日，在臺北縣板橋市光復橋堤防邊所拾獲，繼而藏放在上開
    工廠內」等情，而頂替前開之人持有槍彈之犯行。嗣於97年
    5月16日原審97年度訴字第1791號違反槍砲彈藥刀械管制條
    例案件準備程序時，始坦承上情。
二、案經臺灣板橋地方法院檢察署檢察官簽分偵辦後偵查起訴。
    理  由
本判決理由分二部分說明之：
甲、被告甲○○部分：
一、訊據上訴人即被告甲○○就上揭犯行於原審、本院審理中坦
    承意圖使真正犯人隱避而為頂替不諱。此與證人黃博裕、辜
    顯傑，劉宏祈於原審97年度訴字第1791號案97年7月17日、
    證人乙○○於97年9月4日審理時中證述之情節相符，並有扣
    案槍彈及其查獲照片，及內政部警政署刑事警察局97年1月1
    0日刑鑑字第0960182783號槍彈鑑定書在卷可佐。足認被告
    前揭自白與事實相符，堪予採信。本案事證明確，被告犯行
    已堪認定，自應依法論科。
二、核被告甲○○所為，係犯刑法第164條第2項、第1項之意圖
    使犯人隱避而頂替罪。
三、原審以被告江富罪證明確，適用刑法第164條第2項、第1項
    、第41條第1項，刑法施行法第1條之1，並審酌被告甲○○
    有毒品等多次前科，顯示素行不佳，於另案經判處有期徒刑
    ，未到案執行而遭通緝查獲後，竟旋即再犯本案，嚴重妨礙
    司法查緝真正人犯之正確及時效，使真正犯人得以逍遙法外
    ，應予非難，暨其犯罪之動機、目的、手段，犯罪所生之危
    害，及犯後因畏懼槍砲案件重刑始坦承犯行之態度等一切情
    狀，判決被告「甲○○意圖使犯人隱避而頂替，處有期徒刑
    肆月，如易科罰金，以新臺幣壹仟元折算壹日。」；認事用
    法並無不合，量刑亦屬適當。被告甲○○上訴意旨以：其後
    來於偵查、審判均自白犯罪，原審判決未依刑法第166條減
    輕其刑，指摘原判決不當。惟查，犯刑法第165條之罪，於
    他人刑事案件裁判確定前自白者，始得依刑法第166條規定
    減輕或免除其刑，此觀諸刑法第166條規定之文義自明。被
    告所犯為刑法第164條第2項、第1項之意圖使犯人隱避而頂
    替罪，並非刑法第165條之罪，自不得依刑法第166條減輕其
    刑。是，本院認為被告甲○○之上訴無理由，應予駁回。
乙、被告乙○○部分：
一、起訴意旨略以：被告乙○○自96年11月28日前某日起，持有
    具殺傷力之仿BERETTA廠M9型半自動手槍製造之槍枝換裝土
    造金屬槍管改造而成之改造槍枝1支，及具殺傷力之口徑0.3
    8吋之制式子彈2顆、口徑0.25吋之制式子彈2顆，藏放在其
    所經營，位在臺北縣板橋市○○路184巷3號之製冰工廠1樓
    之沙發夾層內。嗣於96年11月28日晚間10時30分許，為警在
    上址查獲，並扣得上開槍彈。因認被告乙○○所為，涉有槍
    砲彈藥刀械管制條例第8條第4項之未經許可持有可發射子彈
    具殺傷力之改造手槍罪嫌、及同條例第12條第4項之未經許
    可持有子彈罪嫌。
二、按犯罪事實應依證據認定之，無證據不得推定其犯罪事實。
    且檢察官就被告犯罪事實，應負舉證責任，並指出證明之方
    法。刑事訴訟法第154條第2項、第161條第1項分別定有明文
    。所謂證據，係指足以認定被告確有犯罪行為之積極證據而
    言，該項證據自須適合於被告犯罪事實之認定，始得採為斷
    罪資料。苟積極證據不足為不利於被告事實之認定時，即應
    為有利於被告之認定，更不必有何有利之證據（參照最高法
    院29年上字第3105號、30年上字第816號判例），又事實之
    認定，應憑證據，如未能發現相當證據，或證據不足以證明
    ，自不能以推測或擬制之方法，以為裁判基礎（參照最高法
    院40年台上字第86號判例），且為刑事訴訟法上證明之資料
    ，無論其為直接證據或間接證據，均須達於通常一般之人均
    不致於有所懷疑，而得確信其為真實之程度，始得據為有罪
    之認定，若其關於被告是否犯罪之證明未能達此程度，而有
    合理性懷疑之存在，致使無從形成有罪之確信，根據「罪證
    有疑，利於被告」之證據法則，即不得遽為不利於被告之認
    定（最高法院76年台上字第4986號判例參照）。
三、起訴意旨認被告乙○○涉有前開罪嫌，無非係以：被告乙○
    ○於警詢、偵查及原審97年度訴字第1791號（下稱前案）審
    判中之供述，佐證被告曾向甲○○（所涉持有上開槍枝、子
    彈犯行，業經原審97年度訴字第1791號判處無罪，檢察官不
    服上訴後，經本院以97年度上訴字第4919號判決上訴駁回確
    定）表示遭警方搜索，甲○○應負責之事實；以證人甲○○
    於警詢、偵查及原審之供述，佐證上開槍彈遭查獲後，被告
    向其表示上開槍彈無殺傷力，要求其向檢察官偽稱槍彈為其
    所有，衡情足堪認定上開槍彈應係被告所有之事實；證人黃
    博裕、辜顯傑於原審前案審判中之證述，佐證被告向甲○○
    表示扣案槍枝無殺傷力，要求甲○○一肩扛起持有槍彈犯行
    ，甲○○應允之事實；以證人劉宏祈於（原審）前案審判中
    之證述，佐證被告有時會到查獲上揭槍彈之宿舍房間之事實
    ；及以內政部警政署刑事警察局97年1月10日刑鑑字第09601
    82783號槍彈鑑定書、扣案槍彈及其查獲照片，佐證上開槍
    彈具有殺傷力之事實。
四、惟訊據被告乙○○堅決否認有何持有槍、彈之犯行，並辯稱
    ：本案槍枝及子彈被查獲時，我並不在場，當時一起被查獲
    的那些人，我並不認識，都是劉宏祈帶來的，劉宏祈是跟我
    買冰塊的顧客，甲○○也是劉宏祈帶來的，因為我早上5、6
    點起床，工作到下午2、3點，還要去卡拉OK幫忙，所以那段
    時間我很少在工廠，可能是我比較散漫，所以工廠才會有這
    些奇怪的人出入。當時警察查獲本案的槍枝、子彈的時候，
    我人原本不在工廠，後來是在晚上7點多回到工廠，當時檢
    察官指示警察說我是負責人，所以一併帶走，我就告訴劉宏
    祈說：你帶這些小孩子來這裡，如果有發生事情，你要負責
    ，我就問劉宏祈要怎麼辦，劉宏祈說他不知道，叫我問甲○
    ○，我就問甲○○說：現在發生事情了，就叫甲○○和劉宏
    祈要負責，因為我的工廠原來沒有槍枝和毒品，因為抓到他
    們的時候才被找到槍枝和毒品，所以我認為槍枝是他們的，
    所以要他們負責，我並未持有上開槍、彈等語。
五、經查：
  (1)證人甲○○於原審證稱：因為當時被通緝，在地檢署及三重
    分局拘留室內，被告說警察是來抓通緝犯的，就是因為我才
    害大家被抓，並說上述槍、彈沒有殺傷力，如果有什麼問題
    的話，被告好像說是子彈的部分可以易科罰金，他會幫我繳
    。我認為他是工廠的老闆，所以我相信他，我就承認下來了
    ，結果我收到起訴書後，才發覺我被騙了，所以我在法院（
    按係指前案）第一庭時，就馬上向法官說明了事情的始末。
    那時候伊也是覺得很模糊，被告是工廠老闆，我就相信他。
    我不知道上開槍、彈是誰的，但是就是那時只有被告來跟我
    講話，其他人都沒有來跟我講此事，我不知道被告是自己要
    過來跟我講的，還是他是代表其他的人過來跟我講的，我也
    不知道他是和誰討論的等情（見原審98年9月8日審判筆錄）
    。此與起訴意旨援引證人黃博裕、辜顯傑於前案之證述、被
    告於前案之供述，佐認之被告曾向甲○○表示：遭警方搜索
    ，甲○○應負責，並向甲○○表示上開槍、彈無殺傷力，要
    求甲○○一肩扛起持有槍、彈犯行，甲○○應允之事實，固
    屬相符。然上揭證人甲○○於原審之證詞，僅能證明被告曾
    勸誘甲○○承認為上開槍、彈持有人之事實，而被告為此勸
    誘之可能原因甚多，或為圖自己脫罪，亦可能係為他人謀求
    脫罪，或可能係不願沾惹刑案是非，亦可能確實認為係甲○
    ○等人持有，尚不能據此而反證被告即為上開槍、彈之持有
    人。
  (2)起訴意旨另以：證人劉宏祈於前案審判中之證述，佐證被告
    有時會到查獲上揭槍、彈之宿舍房間之事實。然上開槍、彈
    係在臺北縣板橋市○○路184巷3號之製冰工廠1樓之沙發夾
    層內查獲，並非在同址2樓宿舍天花板內查獲；業經到庭實
    施公訴之檢察官以98年度蒞字第19646號補充理由書更正，
    是起訴意旨原引此部分論證，即與本案欠缺關連性。又證人
    劉宏祈於原審復證稱：96年11月28日晚間，警察至上開製冰
    工廠搜索時，我有在場，當時被告並不在場，是警察進來之
    後，過了一會兒，被告才回來的。該製冰工廠1樓擺放查獲
    上開槍、彈沙發之交誼廳，通常不一定何人使用，使用人包
    括李銘涵、辜顯傑、黃博裕、呂學丞等人，尚有其他人使用
    ，使用時間不一定，有時候白天，有時候晚上，半夜比較少
    使用等情（同前審判筆錄）。是，被告之製冰工廠顯有多人
    可自由出入，且藏放上開槍、彈之沙發，顯有多人可以接觸
    、使用，亦難逕以被告管領上開工廠，遽認被告即為藏放上
    開槍、彈之人。
六、綜據前述，被告經營之製冰工廠既有多人任意出入，且藏放
    上開槍、彈之沙發，顯有多人可以接觸，難遽認被告管領上
    開工廠，即為持有上開槍、彈之人。起訴意旨所舉證據，僅
    能證明被告於上開槍、彈經查獲後，曾對甲○○告稱上開槍
    、彈並無殺傷力，而要求甲○○承認持有上開槍、彈之事實
    ；然被告為此勸誘之可能原因甚多，辯稱係因工廠無端遭警
    員搜索，並扣得槍枝、毒品，因此認為槍枝是甲○○、劉宏
    祈等出入該工廠之人所有，要求甲○○、劉宏祈等人負責，
    而為上開行為，與經驗法則並無違背。至起訴意旨另稱，如
    本案審理結果，認被告非屬持有上開槍彈之人，則請依教唆
    頂替罪嫌論處乙節。然被告係辯稱：伊當時認為槍枝是甲○
    ○、劉宏祈等人的，所以要他們負責等語；依檢察官所舉上
    開證據，亦無足佐認被告為上開勸誘行為時，明知上開槍、
    彈非屬甲○○持有，尚無從據此認定被告係教唆甲○○為他
    人頂替犯行。是，檢察官就此附條件起訴部分，亦未為適足
    之舉證。從而，起訴意旨所舉積極證據所指各端，尚不足以
    超越合理懷疑，而遽認被告持有上開槍、彈，亦未能認為被
    告有教唆甲○○頂替之犯行，要屬不能證明被告犯罪。
七、原判決以不能證明被告乙○○犯罪，而為無罪之諭知，並無
    不合。檢察官上訴意旨仍執前詞，認被告乙○○構成違反槍
    砲彈藥刀械管制條例罪；否則，亦構成教唆頂替罪，而指摘
    原判決不當。本院認為檢察官此部分上訴為無理由，應予駁
    回。
據上論斷，應依刑事訴訟法第368條，判決如主文。
本案經檢察官沈明倫到庭執行職務。
中    華    民    國    99    年    1     月    26    日
                  刑事第一庭審判長法  官  葉騰瑞
                                  法  官  莊明彰
                                  法  官  王炳梁
以上正本證明與原本無異。
檢察官對乙○○部分如不服本判決，應於收受送達後10日內向本
院提出上訴書狀，其未敘述上訴之理由者並得於提起上訴後10日
內向本院補提理由書（均須按他造當事人之人數附繕本）「切勿
逕送上級法院」。
被告均不得上訴。
                                   書記官  陳佳伶
中    華    民    國    99    年    1     月    26    日
附錄本案論罪科刑法條全文：
刑法第164條：
藏匿犯人或依法逮捕拘禁之脫逃人或使之隱避者，處2年以下有
期徒刑、拘役或5百元以下罰金。
意圖犯前項之罪而頂替者，亦同。
中華民國刑法第166條：
犯前條之罪，於他人刑事被告案件裁判確定前自白者，減輕或免
除其刑。


司法院資訊處製作；財團法人民間司法改革基金會備份。
